【裁判字號】    89,上易,448
【裁判日期】    890329
【裁判案由】    詐欺
【裁判全文】
臺灣高等法院臺南分院刑事判決            八十九年度上易字第四四八號   Ｃ
      上  訴  人
      即  被  告  甲  ○  ○
右上訴人因詐欺案件，不服臺灣臺南地方法院八十八年度易字第三○○四號中華民國
八十八年十二月二十一日第一審判決（起訴案號：臺灣臺南地方法院檢察署八十八年
度偵字第六九一七號），提起上訴，本院判決如左：
      主      文
上訴駁回。
      事      實
一、甲○○為統奕石材企業社（設台南縣永康市○○路十二號十七樓之三）負責人，
    明知自己已無資力，竟基於意圖為自己不法所有之概括犯意，經由運送石材之卡
    車司機李長興之介紹，於民國（下同）八十六年九月、十月及十一月間，陸續至
    位於花蓮縣吉安鄉○○村○○街一八一號之「花寶源石業股份有限公司（下稱花
    寶源公司）」，佯稱要購買石材，使花寶源公司陷於錯誤，而交付石材，甲○○
    為取信花寶源公司，並簽發如附表所示編號一至編號三之遠期支票，共新台幣（
    下同）六十六萬三千三百五十七元，以為貨款之支付。嗣於編號一之之支票屆期
    後，甲○○為恐事發，即另持編號四之支票換回編號一之支票，然屆期提示後亦
    無法兌現，其餘編號二及編號三之支票亦未獲清償，且經屢次追索均無著，花寶
    源公司始知受騙。
二、案經花寶源公司訴由台灣台南地方法院檢察署檢察官偵查起訴。
      理      由
一、訊據上訴人即被告甲○○固坦承有於上揭時地向花寶源公司購買石材並簽發如附
    表所示之支票憑以付款等事實，惟矢口否認有詐欺之犯行，辯稱：我沒有詐欺，
    只是經濟不景氣，我所建築之房子現都遭法院查封拍賣，生活艱困，且別的建商
    也倒我的債，所以一時付不出錢，我有與對方協議要和解云云。但查：右揭事實
    ，業據被害人花寶源公司之代理人陳雲生於偵查中，及另代理人顏思達、楊惠卿
    分別於原審及本院審理中指述綦詳，復有前揭支票及退票理由單三紙、支票存根
    四紙、統奕石材企業社進貨明細表一紙、台南市第二信用合作社東興分社（後改
    為中興商業銀行富強分行）支票存款往來約定書一紙、退票紀錄卡、中興商業銀
    行存款往來對帳單一紙、台南市第五信用合作社對帳單三紙在卷可佐，依上開資
    料所示，被告自八十六年九月三日於台南市第二信用合作社東興分社申請開戶起
    ，即於同年九月十日、十一月二十日及十二月十日等頻頻退票，並於八十七年一
    月二日被列為拒絕往來戶，而該帳戶自開戶起至八十七年十二月三十一日止之往
    來明細，僅於八十七年十二月二十八日存入九百六十七元，其竟開立附表編號一
    至三，面額分別為四十三萬一千三百五十五元、六萬零二百六十七元及十七萬一
    千七百三十五元之支票予被害人，足見被告於購買石材之初即存有詐欺之意圖甚
    明。至於被告所辯係遭其他建商倒債，致一時無力支付被害人貨款乙節，參以被
    告提出之其他建商簽發交付之支票及退票理由單之內容，其支票之退票時間，絕
    大多數係在被告與被害人第一次交易（即八十六年九月間）之前，顯見被告在為
    本件交易前即已明知其本身並無資力支付貨款，卻仍隱瞞此一事實而先後向被害
    人購買高達六十餘萬元之石材，其自始即有主觀上不法所有之意圖，昭然若揭。
    故被告上開辯詞，應係事後飾卸之詞，不足採信，本件事證明確，被告犯行堪以
    認定。
二、核被告所為，係犯刑法第三百三十九條第一項詐欺取財罪。被告多次犯行，時間
    緊接，方法相同，觸犯構成要件相同之罪名，顯係基於概括犯意為之，應依連續
    犯規定論以一罪，並依法加重其刑。原審引依刑法第五十六條、第三百三十九條
    第一項、罰金罰鍰提高標準條例第一條前段之規定，及審酌被告之犯罪動機、手
    段、智識程度、犯罪所生之損害、所得利益、犯後飾詞狡辯且迄未與被害人和解
    賠償損失等一切情狀，量處有期徒刑六月。本院經核原審認事用法俱無不合，量
    刑亦稱妥適，被告上訴意旨否認犯罪，指摘原判決不當，並無可取，為無理由，
    應予駁回。
據上論結，應依刑事訴訟法第三百六十八條，判決如主文。
本案經檢察官吳忠賢到庭執行職務。
中    華    民    國      八十九      年      三      月      二十九    日
                                  臺灣高等法院臺南分院刑事第三庭
                                      審判長法官  黃    聰    明
                                            法官  黃    三    哲
                                            法官  林    勝    木
右正本證明與原本無異。
不得上訴。
                                      法院書記官  吳    秋    賢
中    華    民    國      八十九      年      三      月      三十      日
附錄法條：
刑法第三百三十九條第一項：意圖為自己或第三人不法之所有，以詐術使人將本人或
                          第三人之物交付者，處五年以下有期徒刑、拘役或科或
                          併科一千元以下罰金。
附表：（新台幣）
┌──┬────┬───────┬─────┬────┬─────┬──┐
│編號│票   號 │面         額 │ 付 款 人 │發 票 人│ 到 期 日 │備註│
├──┼────┼───────┼─────┼────┼─────┼──┤
│ 一 │0000000 │四三一、三五五│台南市第二│統奕石材│86、12、31│    │
│    │        │元            │信用合作社│企業社  │          │    │
│    │        │              │東興分社  │        │          │    │
├──┼────┼───────┼─────┼────┼─────┼──┤
│ 二 │0000000 │一七一、七三五│台南市第二│同    右│87、2、28 │    │
│    │        │元            │信用合作社│        │          │    │
│    │        │              │東興分社  │        │          │    │
├──┼────┼───────┼─────┼────┼─────┼──┤
│ 三 │0000000 │六０、二六七元│台南市第二│同    右│87、3、31 │    │
│    │        │              │信用合作社│        │          │    │
│    │        │              │東興分社  │        │          │    │
├──┼────┼───────┼─────┼────┼─────┼──┤
│ 四 │0000000 │四四四、二九五│台南市第五│甲 ○ ○│87、2、28 │    │
│    │        │元            │信用合作社│        │          │    │
│    │        │        │東寧分社  │        │          │    │
└──┴────┴───────┴─────┴────┴─────┴──┘


司法院資訊處製作；財團法人民間司法改革基金會備份。
